---
title: "[SAD] Projekt 1 - Dokumentacja"
author: "Marciniewicz Mateusz, Ostoja-Lniski Robert"
date: '2021-04-22'
output:
  html_document: default
  pdf_document: default
---

## Przygotowanie narzędzi i danych

W rozwiązaniu projektu korzystaliśmy z następujących bilbiotek

```{r, message=FALSE, warning=FALSE}
library(dplyr)
library(tibble)
library(ggplot2)
```

# Zadanie 1

Zadanie 1 polegało na porównaniu notować spółek Orange Polska S.A. PEKO S.A.

```{r}
orange.df <- read.csv("./ORANGEPL.mst")
pekao.df <- read.csv("./PEKAO.mst")
```

## 1.a

W celu łatwiejszego przetwarzania danych oraz wizualizacji wyników zaimplementowaliśmy funkcje pomocnicze
poniżej. Po preprocessingu, na podstawie danych generujemy wykresy.

```{r}
prepare_data <- function(df) {
  names(df) <- c('ticker', 'date', 'open', 'high', 'low', 'close', 'vol')
  
  df %>%
    filter(between(date, 20190700, 20191231)) %>%
    mutate(
      date = as.Date.character(date, format = "%Y%m%d"),
      delta = 100 * (close - lag(close)) / lag(close)
    ) %>%
    filter(row_number() != 1)
}

draw_delta <- function(df) {
  ggplot(df, aes(date, delta)) +
    geom_path(colour = "blue") +
    theme_bw() +
    labs(
      title = paste("[2019] Procentowe zmiany cen zamknięcia spółki", df[1, 1]),
      x = "Data",
      y = "Zmiany cen zamknięcia [%]"
    )
}

```

### Wykresy przedstawiające procentowe zmiany cen akcji

```{r}
orange.df <- prepare_data(orange.df)
pekao.df <- prepare_data(pekao.df)
draw_delta(orange.df)
draw_delta(pekao.df)
```

## 1.b

Rysowanie histogramu oraz wykresów pudełkowych odbywa się, analogicznie jak w punkcje 1.a, przy użyciu
funkcji opakowujących narzędzia z pakietu ggplot.

```{r}
draw_histogram <- function(df) {
  ggplot(df, aes(delta)) +
    theme_bw() +
    geom_histogram(aes(y = ..density..), colour = "white", fill = "blue", binwidth=1) +
    labs(
      title = paste("[2019] Histogram procentowych zmian zamknięcia spółki", df[1, 1]),
      x = "Zmiany cen zamknięcia [%]",
      y = "Częstość występowania"
    )
}

draw_boxplot <- function(df) {
  ggplot(df, aes(ticker, delta)) +
    theme_bw() +
    geom_boxplot() +
    labs(
      title = paste("[2019] Boxplot procentowych zmian zamknięcia spółki", df[1, 1]),
      x = "",
      y = "Zmiany cen zamknięcia [%]"
    )
}
```

### Wykresy przedstawiające histogramy oraz wykresy pudełkowe

```{r}
draw_histogram(orange.df)
draw_boxplot(orange.df)
draw_histogram(pekao.df)
draw_boxplot(pekao.df)
```

## 1.c

Estymacja parametrów odbywa się korzystając z funkcji wbudowanych. Niezbędnymi parametrami są średnia i odchylenie
standardowe

```{r}
orange.mean <- mean(orange.df$delta)
orange.sd <- sd(orange.df$delta)
pekao.mean <- mean(pekao.df$delta)
pekao.sd <- sd(pekao.df$delta)
```

## 1.d

TODO

### Wykresy porównujące modelowy rozkład, a faktyczne dane.

```{r}
draw_histogram(orange.df) +
  stat_function(fun = dnorm, args = list(mean = orange.mean, sd = orange.sd), colour = "red", size = 1.5)

draw_histogram(pekao.df) +
  stat_function(fun = dnorm, args = list(mean = pekao.mean, sd = pekao.sd), colour = "red", size = 3)
```

# Zadanie 2

Wycztanie danych zawierających transakcje z października 2019 roku wraz z informacjami o cenie i wolumenie.
``` {r}
orange.df <- arrange(read.csv("./ORANGEPL.csv"), date)
```
## 2.a

Wyznaczeniu ceny z każdej fazy notowań odpowiada oddzielna funkcja. Open_phase wyznacza wolumen transakcji z czasem 9:00 oraz ceną taką jak pierwsza transakcja tego dnia. Continuous_phase wyznacza wolumen transakcji z przedziału 9:00 do 16:51, ale bez transakcji z otwarcia. Close_phase wyznacza wolumen w dogrywce, czyli po 16:59.

Następnie funkcja phase combined łaczy informacje uzyskane przez poprzednie funkcje,
aby określić rozkład wolumenu między fazy dnia notowań.

``` {r, message=FALSE}
open_phase <- orange.df %>%
  filter(time == 090000) %>%
  group_by(date, time, price) %>%
  summarise(volume = sum(volume)) %>%
  filter(row_number() == 1)

continuous_phase <- orange.df %>%
  filter(between(time, 090000, 165100)) %>%
  group_by(date) %>%
  summarise(volume = sum(volume)) %>%
  mutate(volume = volume - open_phase$volume)

close_phase <- orange.df %>%
  filter(time > 165900) %>%
  group_by(date) %>%
  summarise(volume = sum(volume))

phases_combined <- open_phase %>%
  ungroup() %>%
  rename(open_volume = volume) %>%
  mutate(date = as.Date.character(date, format = "%y%m%d")) %>%
  add_column(continuous_volume = continuous_phase$volume) %>%
  add_column(close_volume = close_phase$volume) %>%
  select(-time, -price)
```

### Wykres przedstawiający rozkłąd wolumenu między fazami (otwarcie, notowania ciągłe, dogrywka)

``` {r, message=FALSE}
ggplot(phases_combined, aes(date)) +
  geom_line(aes(
    y = 100 * open_volume / (open_volume + continuous_volume + close_volume),
    color = "open phase")) +
  geom_line(aes(
    y = 100 * continuous_volume / (open_volume + continuous_volume + close_volume),
    color = "continuous phase")) +
  geom_line(aes(
    y = 100 * close_volume / (open_volume + continuous_volume + close_volume),
    color = "close phase")) +
  labs(
    title = "Transaction volume of ORANGEPL",
    x = "Day",
    y = "Daily volume contribution"
  )
```

## 2.b

Podział notowań ciągłych na 15-minutowe interwały odbywa się poprzez zaokrąglenie godziny
do najbliższych 15 minut. W tym celu, wykorzystaliśmy funkcję floor. Dodatkowo, z notowania
z godziny 9:00 odjęty jest wolumen z otwarcia sesji (jeśli doszło wtedy do transakcji)

``` {r, warning=FALSE, message=FALSE}
countinuous_phase_quarter_interval <- orange.df %>%
  filter(between(time, 090000, 165100)) %>%
  # z liczby hhmmss pozostaw niezmieniona godzine (hh----), a --mmss podziel na przedzialy 15 minutowe
  group_by(date, interval = floor(time / 10000) * 10000 + floor(time %% 10000 / 1500) * 1500) %>%
  summarise(volume = sum(volume)) %>%
  mutate(volume = ifelse(date %in% open_phase$date & interval == 090000, volume - open_phase$volume[open_phase$date==date],volume)) %>%
mutate(date = as.Date.character(date, format = "%y%m%d")) %>%
  mutate(interval = formatC(as.integer(interval), big.mark = ":", big.interval = 2L))
```

### Wykres rozkładu wolumenu w czasie notowań ciągłych w październiku 2019 roku

``` {r}
ggplot(countinuous_phase_quarter_interval, 
       aes(x = paste(date, interval), y = volume, group = 1)) +
  geom_line(colour = "blue") +
  theme_bw() +
  labs(
    title = "Continuous phase volume by 15-min intervals",
    x = "Time",
    y = "Volume"
  )
```

## 2.c

### i

Algorytm wyznaczenia przedziału posiadającego najmniej sekund z transakcjami przebiega następująco: dla każdego przedziału (10:00-12:00, 11:00-13:00, ..., 14:00-16:00), wyznacz minimalną liczbę sekund z transakcjami dla każdego dnia, wyznacz minimalny przedział z otrzymanych wyników

``` {r, warning=FALSE, message=FALSE}
compute_minimal_distinct_seconds_count <- function(hour_from, hour_to) {
  orange.df %>%
    filter(between(time, hour_from, hour_to)) %>%
    group_by(date) %>%
    summarise(distinct_seconds = n_distinct(time)) %>%
    ungroup() %>%
    filter(distinct_seconds == min(distinct_seconds)) %>%
    mutate(hour_from = hour_from, hour_to = hour_to)
}

minimal_interval_metadata <- bind_rows(
  compute_minimal_distinct_seconds_count(140000, 155959),
  compute_minimal_distinct_seconds_count(130000, 145959),
  compute_minimal_distinct_seconds_count(120000, 135959),
  compute_minimal_distinct_seconds_count(110000, 125959),
  compute_minimal_distinct_seconds_count(100000, 115959)
) %>%
  filter(distinct_seconds == min(distinct_seconds))

```

Modelowany rozkład ma dotyczyć każdej minuty z otrzymanego przedziału. Poniższy fragment kodu
dokonuje preprocessingu tych danych przed modelowaniem.

``` {r, warning=FALSE, message=FALSE}

minimal_interval_data <- orange.df %>%
  filter(
    date == minimal_interval_metadata$date
    & between(time, minimal_interval_metadata$hour_from, minimal_interval_metadata$hour_to)
  ) %>%
  select(time) %>%
  distinct() %>%
  mutate(time = as.numeric(as.character(substr(time, 1, 4)))) %>%
  group_by(time) %>%
  summarise(seconds_count = n()) %>%
  add_row(time = 1100:1159, seconds_count = 0) %>%  # filling empty minutes
  add_row(time = 1200:1259, seconds_count = 0) %>%
  arrange(time, desc(seconds_count)) %>%
  group_by(time) %>%
  filter(row_number() == 1) %>% # remove fake 0 values for duplicated times
  ungroup() %>%
  mutate(time = 1:120)

```

Dwie funckcje pomocnicze zamieniają format daty i czasu na bardziej czytelny

```{r}

format_time <- function(raw_time) {
  return(formatC(as.integer(raw_time), big.mark = ":", big.interval = 2L))
}

format_date <- function(raw_date) {
  return(as.Date.character(raw_date, format = "%y%m%d"))
}
```

### Wykres sumy transakcji w każdej minucie dwugodzinnego przedziału

``` {r, warning=FALSE}

ggplot(minimal_interval_data) +
  geom_point(aes(x = time, y = seconds_count)) +
  labs(
    title = paste("[", format_date(minimal_interval_metadata$date), "]", " Period between", format_time(minimal_interval_metadata$hour_from), "and", format_time(minimal_interval_metadata$hour_to)),
    x = "Time [min]",
    y = "Number of active seconds"
  )

```
### ii 

Rozkład Poissona może być wyznaczony na podstawie średniej. W badanym przypadku wynosi 0.15.

```{r}
lambda <- mean(minimal_interval_data$seconds_count)
```

### iii

TODO

### Wykres porównujący rozkład modelowy z danymi

``` {r}
draw_pois_histogram <- function(df) {
  ggplot(df, aes(seconds_count)) +
    theme_bw() +
    #scale_x_continuous(breaks=c(0,1,2,3,4)) + 
    geom_histogram(aes(y = ..density.. ), colour="white", fill="blue", binwidth=1) +
    labs(
      title = paste("[2019] Histogram procentowych zmian zamknięcia spółki", df[1,1]),
      x = "Zmiany cen zamknięcia [%]",
      y = "Częstość występowania"
    )
}

draw_pois_histogram(minimal_interval_data) +
  stat_function(geom="line", n=3, fun=dpois, args=list(lambda=lambda), colour = "red", size=1.5)
```



